【裁判字號】    98,簡上,6
【裁判日期】    980608
【裁判案由】    損害賠償
【裁判全文】
臺灣基隆地方法院民事判決               98年度簡上字第6號
上  訴  人  乙○○
被上訴人    甲○○
訴訟代理人  丙○○
上列當事人間請求損害賠償事件，上訴人對於民國98年1月13 日
本院97年度基簡字第1037號第一審判決，提起上訴，並為訴之追
加，本院合議庭於民國98年5月25日言詞辯論終結，判決如下：
    主  文
原判決除確定部分外廢棄。
被上訴人應再給付上訴人新臺幣壹萬伍仟元，及自民國九十七年
十月二十四起至清償日止，按年息百分之五計算之利息。
上訴人其餘上訴及追加之訴均駁回。
第一、二審訴訟費用（除確定部分外），由被上訴人負擔二十五
分之三，餘由上訴人負擔；追加之訴訴訟費用，由上訴人負擔。
    事實及理由
甲、程序方面：
    按在簡易訴訟程序第二審為訴之變更或追加，非經他造同意
    ，不得為之，但擴張或減縮應受判決事項之聲明者，不在此
    限，民事訴訟法第446條第1項、第255條第1項第3款、第436
    條之1第3項分別定有明文。是以變更、追加之訴，若僅為擴
    張或減縮應受判決事項之聲明者，並無須得他造之同意。查
    本件上訴人於原審起訴請求150日不能營業之損失新台幣（
    下同）15萬元，原審判決被上訴人應給付上訴人60日不能營
    業之損失6萬元，而駁回上訴人此部分其餘之請求。上訴人
    不服提起上訴，聲明被上訴人應再給付123日不能營業之損
    失計12萬3千元，亦即上訴人除就原審判決駁回90日不能營
    業之損失9萬元聲明廢棄外，並追加請求33日不能營業之損
    失計3萬3千元，核屬減縮應受判決事項之聲明，為合法訴之
    變更，且無須得被上訴人之同意，先予敘明。
乙、實體方面：
一、上訴人方面除援引第一審陳述外，另補充陳述為：其自被上
    訴人撞傷之日起，扣除原審判決已判決2個月外，尚有123日
    亦不能工作，每日實際營業額為新臺幣（下同）1,000元，
    因此其工作上損失尚有123,000元，原審漏未判決被上訴人
    應給付上訴人此部分損失顯屬違法。又上訴人因被上訴人之
    侵權行為所受之傷迄今尚未痊癒，仍接受治療中，足見身心
    受創嚴重，因此原審慰撫金金額過低，應再提高35,000元。
    基於前述，聲明：（一）原判決不利於上訴人部分廢棄。
    （二）被上訴人應再給付上訴人158,000元，及自起訴狀繕
    本送達翌日起至清償日止，按年息5﹪計算之利息。
二、被上訴人方面除援引第一審陳述外，另補充陳述為：上訴人
    於事發當時所駕駛之汽車為自動排檔車，而上訴人受傷部位
    是左腳，不會影響其駕駛自動排檔計程車，而其現在改租用
    之汽車為手動排檔車與本件無關，無庸審酌。基於前述，聲
    明：駁回上訴及追加之訴（原審命被上訴人給付部分，未據
    被上訴人上訴而告確定）。
三、得心證之理由：
（一）按「因故意或過失，不法侵害他人之權利者，負損害賠償
      責任。」；「不法侵害他人之身體或健康者，對於被害人
      因此喪失或減少勞動能力或增加生活上之需要時，應負損
      害賠償責任。」；「不法侵害他人之身體、健康、名譽、
      自由、信用、隱私、貞操，或不法侵害其他人格法益而情
      節重大者，被害人雖非財產上之損害，亦得請求賠償相當
      之金額。」，民法第184條第1項前段、第193條第1項、第
      195條第1項前段分別定有明文。本件被上訴人駕車撞擊上
      訴人左足，致其受傷，被上訴人之行為與上訴人之受傷行
      為間，自有相當因果關係，被上訴人應負侵權行為損害賠
      償之責，從而上訴人依前揭法條之規定，訴請被上訴人賠
      償其損害，即屬於法有據，且原審已判決被上訴人賠償上
      訴人75,000元，未據兩造上訴業已確定，更足信被上訴人
      應對上訴人負損害賠償責任。茲就上訴人上訴及追加聲明
      範圍，審酌其請求損害賠償範圍應否准許，分述如下：
   1、不能營業之損害：
      上訴人主張因本件車禍受傷，除原審判決認定2個月不能
      工作之損失外，另123日亦不能工作。經本院詢問長庚紀
      念醫院，該院函覆略以：上訴人雖因左足疼痛前往該院復
      健科就診，其初始傷害可以步行，但因疼痛至活動度受限
      ，若駕駛自動排檔之車輛應無困難等語，此有該院98年4
      月15日所發（98）長庚院基法字第071號函在卷可參。因
      此足信上訴人雖迄至97年3月間仍因疼痛感而就醫，但顯
      已不影響其駕駛事發當時所慣常駕駛之自動排檔汽車，則
      足信上訴人駕駛自動排檔汽車當時已無喪失可言，上訴人
      主張其於97年1月25日起仍喪失工作能力顯無證據可資佐
      證。另上訴人雖於97年6月改承租手動排檔之汽車，但上
      訴人自承於本件侵權行為當時係駕駛自動排檔之汽車，則
      其是否喪失工作能力亦當以是否喪失駕駛自動排檔汽車能
      力為斷，故上訴人縱然現改承租手動排檔車，亦與本件認
      定無關。據此，上訴人未能舉證除原審認定2個月期間外
      其他時間仍不能駕駛自動排檔汽車，其主張另有不能工作
      損失123,000元顯無可採。
   2、慰撫金部分：
      按慰撫金之多寡，應斟酌雙方之身分、地位、資力與加害
      之程度及其他各種情形核定相當之數額，亦即金額是否相
      當，自應依實際加害情形與被害人所受之痛苦及雙方之身
      分、地位、經濟狀況等關係決定之。本件上訴人因被上訴
      人之侵權行為，受有左足挫傷合併瘀傷和韌帶損傷之傷害
      ，行動較諸平常為不便利，無論肉體及精神上均受有痛苦
      ，上訴人自得請求精神慰撫金。本院斟酌上訴人之年齡、
      傷勢、身心所受折磨及審酌兩造之身分、地位、經濟能力
      等一切情狀（即上訴人96年度所得5,546元，名下財產價
      值1,577,555元；被上訴人96年度所得收入1,668元，名下
      財產總額309,104元，有稅務電子閘門資料查詢表2紙可稽
      ），認上訴人請求之慰撫金除原審判決15,000元外，增加
      35,000元，尚嫌過高，本院認上訴人請求再酌加慰撫金於
      15,000元範圍內，尚稱公允，應予准許，逾上揭部分之請
      求仍屬過高，不能准許。
（二）按給付有確定期限者，債務人自期限屆滿時起，負遲延責
      任。給付無確定期限者，債務人於債權人得請求給付時，
      經其催告而未為給付，自受催告時起，負遲延責任。其經
      債權人起訴而送達訴狀，或依督促程序送達支付命令，或
      為其他相類之行為者，與催告有同一之效力。又遲延之債
      務，以支付金錢為標的者，債權人得請求依法定利率計算
      之遲延利息。民法第229條第1項、第233條第1項分別定有
      明文。查本件上訴人因被上訴人侵權行為受有損害，得請
      求被上訴人賠償損害，已如前述，惟被上訴人給付損害賠
      償之義務，並非定有確定期限，必待上訴人催告而未為給
      付，被上訴人始負遲延責任，本件上訴人係以起訴方式請
      求被上訴人給付此部分15,000元損害賠償，依法上訴人得
      請求自起訴狀繕本送達之翌日起依年息5﹪計算之法定遲
      延利息。
（三）基於前述，上訴人主張被上訴人就慰撫金部分應再給付上
      訴人15,000元之主張為可採，原審就此部分為上訴人敗訴
      之判決，尚有未洽，上訴意旨指摘原判決不當，求予廢棄
      改判，為有理由，爰由本院予以廢棄改判如主文第2項所
      示。上訴人於原審就請求慰撫金超過3萬元及不能營業損
      失超過6萬元部分，顯無理由，原審駁回上訴人於原審此
      部分之訴，應屬適法，上訴人求為廢棄此部分判決，應予
      駁回。上訴人於本院追加請求不能營業損失33,000元部分
      ，為無理由，應予駁回。
（四）據上論結，本件上訴為一部有理由一部無理由，追加之訴
      為無理由，依民事訴訟法第436條之1第3項、第449條第1
      項、第450條、第78條，判決如主文。
中    華    民    國    98    年    6     月    8     日
                  民事庭審判長法  官  李媛媛
                              法  官  林金發
                              法  官  王翠芬
以上正本係照原本作成。
對於簡易訴訟程序之第2審判決，如其上訴利益逾150萬元者，當
事人得以其適用法規顯有錯誤為理由，逕向最高法院提起上訴。
中    華    民    國    98    年    6     月    8     日
                              書記官  林建清


司法院資訊處製作；財團法人民間司法改革基金會備份。
